【裁判字號】    90,易,750
【裁判日期】    900418
【裁判案由】    傷害
【裁判全文】
臺灣高雄地方法院刑事判決                            九十年度易字第七五○號
    公  訴  人  臺灣高雄地方法院檢察署檢察官
    被      告  乙○○
                丙○○○
右列被告等因傷害案件，經檢察官提公訴，（八十八年度偵字第三○三四六號），本
院判決如左：
    主  文
乙○○傷害人之身體，處拘役伍拾伍日，如易科罰金，以參佰元折算壹日。
丙○○○被訴傷害部分公訴不受理。
    事  實
一、乙○○與丁○○○係岳母及女婿之關係，丙○○○則為丁○○○之女，戊○○之
    姐，兩戶人家昔日因細故相處不睦，鮮少往來，丁○○○因為辦理其配偶退伍軍
    人補償金事宜，欲向丙○○○索取身分證影本，乃於民國八十八年七月三十一日
九時許偕同女兒戊○○，至乙○○位於高雄市○○區○○路五六五號住處，惟四
    人隨即一言不合發生爭吵，經乙○○喝令丁○○○二人離去無效後，竟基於傷害
    之故意，除推擠丁○○○外，並出手毆打丁○○○後腦、頸部，致丁○○○受有
    頭部後顱枕挫傷血腫五‧五Ｘ五公分、右前臂挫傷青腫、左手挫裂傷及左胸壁鈍
    傷等傷害。
二、案經丁○○○及戊○○訴請臺灣高雄地方法院檢察署檢察官偵查起訴。
    理  由
壹、有罪部分：
一、訊據被告乙○○固坦承確有於上開時地與丁○○○發生爭執一事不諱，惟矢口否
    認有任何傷害犯行，辯稱：伊是見告訴人戊○○抓住丙○○○頭髮，告訴人丁○○○抓住丙○○○的胸口，使伊無法作生意才出手推丁○○○，並無傷害之故意
    云云。惟查：
（一）告訴人丁○○○及戊○○，與被告乙○○及丙○○○二家人，素有怨隙，彼此
      相處不睦而鮮少往來，告訴人二人於八十八年七月三十一日九時許，至高雄市
      楠梓區○○路五六五號欲向被告丙○○○索取身分證影本，雙方復因素怨發生
      口角，被告乙○○及丙○○○要求告訴人二人離去無效後，四人乃發生推擠之
      事實，業據被告乙○○及丙○○○均直承上情非虛，且經告訴人丁○○○及戊○○指訴甚詳，故上開事實堪予認定。
（二）至於推擠之過程，業經告訴人丁○○○指陳：因被告乙○○拉扯及抓住伊頭髮
      與手臂，並出手打伊後頸部，致伊受有手臂多次挫傷等語，經核與其所出具之
      驗傷診斷書二份所載，其傷勢係分布在頭後顱枕部、左手、右前臂及右胸壁等
      處之傷害相符，佐以告訴人戊○○供述：伊有看見被告乙○○抓住丁○○○的
      頭髮，並出手打丁○○○等語，均互核一致。參以被告丙○○○於檢察官偵查
      中復陳：告訴人丁○○○身上的傷，可能是因伊要推告訴人戊○○出去，告訴
      人丁○○○要過來拉伊二姐妹而造成，伊身上也有傷等語，並提出診斷證明書
      一份為其論據，足證當時被告與告訴人間所發生之推擠過程甚為激烈，值此情
      形，告訴人所受傷勢並無自戕之可能，是以告訴人係因當時之肢體衝突而受有
      傷害之事實，至為灼然。
（三）次查，本案全部發生經過，參諸證人即當時在睡覺之被告兒子甲○○到庭證述
      ：伊在樓上睡覺，聽到樓下爭吵就下樓，看見被告二人要請告訴人出去，雙方
      在爭吵，伊曾表示請警察來處理，當伊上樓穿好衣服再下樓，已看見告訴人戊○○誤會丙○○○為什麼要報警而抓在一起，告訴人丁○○○顧及戊○○懷孕
      就上前排解，被告乙○○上前抓住告訴人丁○○○，警察來時雙方已經分開了
      等語，足證案發時告訴人丁○○○係為排解被告丙○○○及告訴人戊○○間之
      肢體衝突，苟被告乙○○並無傷害之意，自應同時勸阻其二人，避免擴大渠等
      之肢體衝突，始為正途，乃竟上前抓住欲排解紛爭之告訴人丁○○○，且因其
      推、抓之過程，肇致告訴人受有前開傷害之結果，量以證人甲○○與被告為父
      子至親，信無設詞攀誣之理，益可證告訴人丁○○○及戊○○之證述，洵屬有
      據，足認被告乙○○確係基於傷害之故意，出手毆打告訴人丁○○○之事實。
      顯見被告上開辯詞，無非係臨訟卸責之語，不足採信，故本案事證已臻明確，
      被告乙○○傷害犯行堪予認定。
二、核被告乙○○所為，係犯刑法第二百七十七條第一項之傷害罪。爰審酌被告僅因
    細故，即對高達七十七歲之告訴人施加暴力，足見其惡性匪淺，且於犯罪後猶飾
    詞圖卸，冀免刑責，顯見其犯罪後態度非佳，然念其年事已高，並無前科，此有
    臺灣高雄地方法院檢察署刑案資料查註紀錄表在卷足按，品行尚佳等一切情狀，
    量處如主文所示之刑，並諭知易科罰金之折算標準，以資懲儆。
三、按中華民國刑法第四十一條業經立法院於九十年一月四日修正，總統於九十年一
    月十日公布，自九十年一月十二日起施行，雖被告於行為時所犯本件最重本刑三
    年以下有期徒刑之罪，受六月以下有期徒刑或拘役之宣告者，得因身體、教育、
    職業或家庭之關係，執行顯有困難時，宣告一元以上、三元以下折算一日之易科
    罰金，而與修正前同條之規定相符。惟本案於裁判時刑法第四十一條已就所犯之
    最重本刑提高為五年以下有期徒刑之罪，受六月以下有期徒刑或拘役之宣告者，
    亦得因前開執行顯有困難之理由易科罰金。故本案被告乙○○雖行為時所犯最重
    本刑為三年以下有期徒刑之罪，且經本院量處拘役五十五日，然其行為後該易科
    罰金規定之法律既已變更，自應依刑法二條第一項前段之規定，適用裁判時之修
    正後刑法第四十一條第一項之規定，併此敘明。
貳、不受理部分：
一、公訴意旨略稱：被告丙○○○於八十八年七月三十一日九時許，在高雄市○○區
    ○○路五六五號住處，基於傷害之故意，出手毆打告訴人戊○○，致戊○○受有
    頭部外傷、頸部鈍傷併皮膚挫傷、右手指挫傷、右小腿鈍挫傷及腹部鈍傷等傷害
    。
二、按被告死亡者，應諭知不受理之判決，刑事訴訟法第三百零三條第五款定有明文
    。
三、查本件被告丙○○○業於八十九年十一月三日死亡，此有財團法人長庚紀念醫院
    林口醫學中心檢具之死亡證明書一份附卷可稽。依照上開說明，爰依刑事訴訟法
    第三百零七條之規定，不經言詞辯論，逕為不受理之判決。
據上論斷，應依刑事訴訟法第二百九十九條第一項前段、第三百零三條第五款、第三
百零七條，刑法第二條第一項前段、第二百七十七條第一項、第四十一條第一項，罰
金罰鍰提高標準條例第一條前段、第二條，判決如主文。
中      華      民      國      九十      年      四      月    十八    日
                                臺灣高雄地方法院刑事第二庭
                                      法  官    李代昌
右正本證明與原本無異
如不服本判決應於送達後十日內向本院提出上訴狀
                                      書記官    吳月華
中      華      民      國      九十      年      四      月    十八    日
附錄本判決論罪科刑適用法條
中華民國刑法第二百七十七條
 (普通傷害罪)
傷害人之身體或健康者，處三年以下有期徒刑、拘役或一千元以下罰金。
犯前項之罪因而致人於死者，處無期徒刑或七年以上有期徒刑；致重傷者
，處三年以上十年以下有期徒刑。


司法院資訊處製作；財團法人民間司法改革基金會備份。
